臺灣高等法院民事裁定　　　　　　　　 100年度抗字第1288號
抗　告　人　吳鏡如
上抗告人與相對人周建屏間假處分事件，抗告人對於中華民國10
0年8月3日臺灣士林地方法院100年度裁全字第112號裁定，提起
抗告，本院裁定如下：
    主      文
原裁定廢棄。
抗告人以新臺幣壹佰貳拾萬捌仟元為相對人供擔保後，相對人對
於其所有如附表所示不動產不得為讓與、設定抵押及其他一切處
分行為。
聲請及抗告訴訟費用由相對人負擔。
    理      由
一、按債權人就金錢請求以外之請求，因請求標的之現狀變更，
    有日後不能強制執行或甚難強制執行之虞，欲保全強制執行
    者，得聲請假處分。又請求及假扣押之原因，應釋明之。前
    項釋明如有不足，而債權人陳明願供擔保或法院認為適當者
    ，法院得定相當之擔保，命供擔保後為假扣押。此規定於假
    處分準用之，民事訴訟法第532條第1項、第2項、第526條第
    1項、第2項、第533條定有明文。所謂請求標的之現狀變更
    ，不僅指為請求標的之物，其從前存在之狀態將有變更者而
    言，並包含已有變更者在內，故就為請求標的之物所為禁止
    其現狀變更之假處分，其效力併及於其從前存在之狀態已有
    變更之部分。次按法院定擔保金額而為准許假處分之裁定者
    ，該項擔保係備供債務人因假處分所受損害之賠償（民事訴
    訟法第533條準用第526條第2項、第531條），其數額應依標
    的物受假處分後，債務人不能利用或處分該標的物所受之損
    害額，或因供擔保所受之損害額定之，非以標的物之價值為
    依據（最高法院43年台抗字第87號、63年台抗字第142號判
    例意旨參照）。惟債權人之請求係基於家庭生活費用、扶養
    費、贍養費、夫妻剩餘財產差額分配者，前項法院所命供擔
    保之金額不得高於請求金額之十分之一。此於假處分準用之
    ，民事訴訟法第526條第4項、第533條亦有明定。
二、本件抗告人於原法院聲請意旨略以：兩造於民國70年間結婚
    ，嗣並以相對人之名義購置附表所示不動產，並登記於相對
    人名下。旋因相對人擅自前往大陸定居，抗告人自84年迄今
    僅見過相對人2次，抗告人乃於100年7月6日提起離婚訴訟，
    並請求分配附表所示不動產二分之一。惟因抗告人得知相對
    人欲出售附表所示不動產前往中國定居，並已於廣東省東莞
    市、九龍尖沙嘴多處開立公司，為免相對人臨訟脫產將附表
    所示不動產擅自變賣或為其他處分，致日後有不能或甚難強
    制執行之虞，爰依據民事訴訟法第532條之規定，並願供擔
    保以補釋明之不足，聲請相對人就附表所示不動產不得為移
    轉、設定或其他一切處分行為。
三、查，抗告人就其對相對人剩餘財產分配請求權，及就請求之
    標的即附表所示不動產之狀態將有變更之假處分原因，業據
    提出臺北市○○區○○段一小段4218建號建物登記謄本、10
    0年7月6日民事起訴狀、臺北銀行通知書、無摺存入收款存
    根、房屋稅繳款書及相對人名片等資料以為釋明（附原法院
    卷），其中就假處分原因釋明固有不足，惟抗告人陳明願供
    擔保以補釋明不足，其聲請假處分，揆諸前揭說明，自應准
    許。至其供擔保金額，依抗告人陳報設於臺北市○○區○○
    路1段201-250號成屋之交易行情價格約為新台幣（下同）1,
    208萬元，屬電梯大樓，建坪24.53坪，為7層樓建物之第2層
    ，屋齡26.8年，有信義房屋成交行情系統查詢資料可參（附
    原法院卷陳證1-3），而附表所示系爭不動產同位於該區段
    內，72年間所建主建物面積20.9坪（69.07平方公尺），為7
    層樓建物之第5層（見原法院卷聲證1），經比較兩者地段相
    當、面積及樓層，系爭建物之價值應略低於上開交易價格，
    惟抗告人願以該交易價格援為本件擔保金之計算基準，自堪
    採信。而抗告人自對相對人提起前揭夫妻剩餘財產分配訴訟
    ，迄判決確定之日止，依各級法院辨案期限實施要點第2點
    第2款、第7款及第8款規定，第一審通常程序之辦案期限為1
    年4月、第二審為2年，第三審為1年，推估本件禁止相對人
    處分附表不動產之期間為4年4月，以法定利率即週年利率5%
    計算相對人未能即時取得附表不動產價金之利息損失為261
    萬5,320元（12,080,000×5%×4.33＝2,615,320），惟其超
    過民事訴訟法第526條第4項規定最高擔保金額即請求金額十
    分之一門檻120萬8,000元（12,080,000×1/10＝1,208,000
    ），是本件假處分擔保金額應酌定為120萬8,000元為恰當，
    原裁定認相對人因本件假處分所受之損害為265萬元，即有
    過高，而此項擔保金之核定為准予假處分之前提，二者不可
    分割，原裁定即屬全部無以維持。抗告意旨據以指摘原裁定
    不當，請求廢棄改判，即有理由。爰由本院廢棄改判如主文
    第一、二項所示。
四、據上論結，本件抗告為有理由，爰裁定如主文。
中    華    民    國   100    年    9     月    19    日
                    民事第八庭
                        審判長法  官  許正順
                              法  官  鄭威莉
                              法  官  蘇芹英
正本係照原本作成。
本裁定除以適用法規顯有錯誤為理由外，不得再抗告。如提起再
抗告，應於收受後10日內委任律師為代理人向本院提出再抗告狀
。並繳納再抗告費新台幣１千元。
中    華    民    國   100    年    9     月    20    日
                              書記官  陳韋杉
附表：
建物門牌號碼：臺北市○○區○○路1段217巷12號5樓
1.臺北市○○區○○段1小段4218建號（權利範圍：全部）
2.臺北市○○區○○段1小段4499建號（共有部分，權利範圍：
  70826分之114）
土地：臺北市○○區○○段1小段278地號